臺灣臺北地方法院刑事判決　
110年度訴字第66號
公  訴  人  臺灣臺北地方檢察署檢察官
被      告  侯伯諭




            張瑋倫


            李哲瑋


            黃宇笙



上列被告等因妨害自由等案件，經檢察官提起公訴（106年度偵
字第92號），本院判決如下： 
    主  文
侯伯諭、張瑋倫、李哲瑋、黃宇笙均無罪。
    理  由
一、公訴意旨略以：被告侯伯諭（綽號奶粉）不滿告訴人林添民
    積欠其新臺幣（下同）13,800元之債務未償並曾與其友人李
    凱崴發生口角衝突，竟夥同被告吳彥儒（經本院通緝）、張
    瑋倫及李哲瑋、黃宇笙，共同基於強制及剝奪他人行動自由
    之犯意聯絡，接續為下列行為：㈠於109年4月21日晚間10時30分
    許，侯伯諭見林添民在臺北市○○區○○路00號前擺路邊攤，即
    以臉書訊息通知吳彥儒、張瑋倫到場，渠等均明知林添民前
    向侯伯諭之借款已於109年4月8日簽立同額本票擔保，竟仍
    以欠款未還及亂說話為由，共同基於強制及剝奪他人行動自
    由之犯意聯絡，由張瑋倫向林添民恫稱：李凱崴會找人來打
    你，如果不簽就請你吃子彈等語，要求林添民簽立本票，以
    上開強暴、脅迫方式，迫使林添民再次簽立面額各為2萬元
    之本票4張交付侯伯諭，使林添民行無義務之事，嗣由侯伯
    諭將該面額合計8萬元之本票4張交由友人李凱崴收執；又張
    瑋倫於上開時間與李哲瑋通話，李哲瑋得知上情，遂要求將
    林添民載至臺北市○○區○○○路0段00號6樓，在臺北市○○區○○
    路00號前，強拉林添民搭乘由張瑋倫駕駛之車牌號碼0000-0
    0號自小客車（下稱本案汽車），並搭載侯伯諭、吳彥儒，
    由侯伯諭乘坐車輛後方控制林添民，共同前往臺北市○○區○○
    ○路0段00號6樓處，以此方式剝奪林添民之行動自由。㈡俟張
    瑋倫、侯伯諭、吳彥儒於翌日凌晨0時許，強押林添民抵達
    臺北市○○區○○○路0段00號6樓與李哲瑋、黃宇笙會合後，即
    由李哲瑋、黃宇笙將林添民帶往該樓之樓梯間，張瑋倫則手
    持行動電話在旁拍攝錄影，以林添民亂說話及欠錢為由，由
    李哲瑋徒手及手持滅火器，並由黃宇笙以徒手之方式，共同
    毆打林添民致傷（李哲瑋、黃宇笙2人所涉傷害部分，另經
    臺灣臺北地方檢察署檢察官以109年度偵字第12851號為不起
    訴處分），藉此暴力方式教訓林添民，嗣李哲瑋、黃宇笙、
    侯伯諭、吳彥儒、張瑋倫再帶同林添民下樓，由吳彥儒、侯
    伯諭扶架林添民前往臺北市○○區○○○路0段00號永盛公園內，
    以此方式剝奪林添民之行動自由。因認被告侯伯諭、張瑋倫
    、李哲瑋、黃宇笙均涉犯刑法第302條剝奪他人行動自由、第
    304條強制等罪嫌等語。
二、按犯罪事實應依證據認定之，無證據不得認定犯罪事實；不
    能證明被告犯罪者，應諭知無罪之判決，刑事訴訟法第154
    條第2項、第301條第1項分別定有明文。而所謂認定犯罪事
    實之證據，係指足以認定被告確有犯罪行為之積極證據而言
    ，該項證據自須適合於被告犯罪事實之認定，始得採為斷罪
    資料。且刑事訴訟上證明之資料，無論其為直接或間接證據
    ，均須達於通常一般之人均不致有所懷疑，而得確信其為真
    實之程度，始得據為有罪之認定，若其關於被告是否犯罪之
    證明未能達此程度，而有合理懷疑之存在，致使無從形成有
    罪之確信，根據「罪證有疑、利於被告」之證據法則，即不
    得遽為不利被告之認定，最高法院53年台上字第656號、29
    年上字第3105號、76年台上字第4986號判例意旨參照。次按
    刑事訴訟法第161條已於91年2月8日修正公布，其第1項規定
    ：檢察官就被告犯罪事實，應負舉證責任，並指出證明之方
    法。因此，檢察官對於起訴之犯罪事實，應負提出證據及說
    服之實質舉證責任。倘其所提出之證據，不足為被告有罪之
    積極證明，或其指出證明之方法，無從說服法院以形成被告
    有罪之心證，基於無罪推定之原則，自應為被告無罪判決之
    諭知，最高法院92年台上字第128號判例意旨參照。
三、公訴意旨認被告侯伯諭、張瑋倫、李哲瑋、黃宇笙有刑法第
    302條剝奪他人行動自由、第304條強制罪之犯行，無非以被
    告侯伯諭、張瑋倫、李哲瑋、黃宇笙及同案被告吳彥儒之供
    述、證人即告訴人林添民之證述、告訴人所簽發票日及到期
    日均為109年4月8日，面額1萬3,800元之本票1張、告訴人簽
    立本票錄影畫面及擷圖3張、告訴人遭被告李哲瑋、黃宇笙
    毆打錄影畫面及擷圖16張、永盛公園監視器畫面及擷圖7張
    等證據為依據。
四、訊據被告侯伯諭、張瑋倫固坦承因告訴人曾向被告侯伯諭借
    款13,800元未償，於109年4月21日晚間10時30分許，在臺北
    市○○區○○路00號前，被告侯伯諭要求告訴人簽立面額2萬元
    之本票4張，及於同日晚間11時30分許告訴人有乘坐由被告
    張瑋倫駕駛之本案汽車至臺北市○○區○○○路0段00號，至該址
    6樓後告訴人遭被告李哲瑋、黃宇笙毆打，而被告張瑋倫在
    旁錄影等事實，惟被告侯伯諭、張瑋倫均矢口否認有何剝奪
    他人行動自由及強制罪犯行，辯稱：我們沒有強迫告訴人簽
    立本票，是因為告訴人錢欠很久都沒還被告侯伯諭，所以告
    訴人同意簽立本票，我們也沒有強迫告訴人上車，是告訴人
    自願上車，我們將告訴人載到民生東路1段42號時，有看到
    被告李哲瑋、黃宇笙在該址6樓打告訴人，打完後其他人說
    要把告訴人扶到公園休息等語。被告李哲瑋固坦承於109年4
    月21日晚間，其和被告張瑋倫正在聊天，當時被告侯伯諭打
    電話來給被告張瑋倫問是否有在找告訴人，因為其也有在找
    告訴人，所以就和告訴人通話，並請被告張瑋倫至萬華將告
    訴人載來民生東路1段42號6樓，告訴人至該址後，其和被告
    黃宇笙有打告訴人，打完後攙扶告訴人至永盛公園之事實，
    及被告黃宇笙固坦承有於109年4月21日晚間在民生東路1段4
    2號6樓毆打告訴人之事實，惟被告李哲瑋、黃宇笙均矢口否
    認有何剝奪他人行動自由及強制罪犯行，辯稱：我們並不知
    道告訴人和被告侯伯諭、張瑋倫在萬華簽立本票之事，我們
    二人是在民生東路大樓這邊，因為民生東路1段42號6樓是被
    告李哲瑋公司的辦公室，當時還有其他人，所以我們打完告
    訴人後，就問告訴人要不要去公園休息，因此我們才和其他
    2個人扶告訴人到公園休息等語。
五、經查：
　㈠告訴人前曾向被告侯伯諭借款13,800元未償，嗣於109年4月21
    日晚間10時30分許，在臺北市○○區○○路00號前，被告侯伯諭
    要求告訴人簽立面額共8萬元本票4張，被告李哲瑋因得知被
    告侯伯諭與告訴人均在萬華區，遂要求被告張瑋倫前往萬華
    區將告訴人載至臺北市○○區○○○路0段00號6樓，於109年4月2
    1日晚間11時30分許，由被告張瑋倫駕駛本案汽車，搭載被
    告侯伯諭、吳彥儒與告訴人，同案被告吳彥儒坐副駕駛座、
    被告侯伯諭與告訴人坐本案汽車後座，並於109年4月22日凌
    晨0時許抵達臺北市○○區○○○路0段00號6樓。抵達上址後，被
    告李哲瑋以告訴人亂說話為由，由被告李哲瑋徒手及手持滅
    火器，並由被告黃宇笙以徒手之方式，共同毆打告訴人成傷
    ，被告張瑋倫則手持行動電話在該址電梯外拍攝錄影。嗣於
    109年4月22日0時40分許，被告李哲瑋、侯伯諭、吳彥儒及
    告訴人由臺北市○○區○○○路0段00號6樓前往臺北市○○區○○○路
    0段00號永盛公園，並由同案被告吳彥儒、被告侯伯諭扶架
    告訴人，被告黃宇笙則因接到被告李哲瑋電話後，才至永盛
    公園，而被告張瑋倫則先行離去並未一同前往永盛公園等情
    ，為被告侯伯諭、張瑋倫、李哲瑋、黃宇笙所不爭執（見本
    院卷第109、179頁），並有告訴人所簽發票日及到期日109
    年4月8日、面額13,800元之本票1張、告訴人簽立本票錄影
    畫面及擷圖3張、告訴人遭被告李哲瑋、黃宇笙毆打錄影畫
    面及擷圖16張、永盛公園監視器畫面及擷圖7張、告訴人之
    馬偕紀念醫院乙種診斷證明書可考（見偵卷第77頁、第105
    至129頁、第333頁），是此部分事實固堪認定。
　㈡就被告侯伯諭、張瑋倫於109年4月21日晚間10時30分許至台
    北市○○區○○路00號前，要求告訴人開立本票及上車時，是否
    確有以前開言詞恫嚇，致告訴人心生畏懼因而簽署本票交付
    與被告侯伯諭，進而搭乘被告張瑋倫所駕駛之本案汽車，並
    由被告侯伯諭、張瑋倫、同案被告吳彥儒控制告訴人行動自
    由乙節，證人即告訴人林添民先於109年4月22日警詢時稱：
    因為我有積欠被告侯伯諭13,800元，故於109年4月21日晚間
    10時30分許，我在臺北市○○區○○路00號前擺路邊攤時，被告
    侯伯諭、吳彥儒、張瑋倫3人忽然靠近我，強逼我在現場簽
    本票，當時我因為害怕就在現場簽了本票，簽完本票後就叫
    我上車跟他們走，我表示不願意，他們3人就拉我衣服將我
    強拉上車，然後一路開到臺北市○○區○○○路0段00號前停車，
    當時被告侯伯諭、吳彥儒、張瑋倫是以言語威脅我上車，被
    告張瑋倫對我說如果我不上車就請我吃子彈，所以我害怕就
    上車等語（見偵卷第72至74頁）；嗣於109年5月27日偵訊時
    先稱：我當下簽立本票的時候很害怕，因為當時對方很多人
    ，我只有一個人，他們沒有做什麼事讓我害怕，不過好像跟
    我講說會找人來打我，被告張瑋倫那時候還說如果你不簽，
    我就請你吃子彈，其他人就沒有說什麼恐嚇的話，後來就要
    我上車，我當下有講拒絕的話，但因為他們說我欠酒單錢，
    我要去問清楚為何會說我欠酒單錢，所以我還是同意跟他們
    上車等語（見偵卷第346至347頁）；然於同日偵訊時又改稱
    ：我是被強拉上本案汽車，我就是一臉不願意的樣子，他們
    有車，我沒辦法逃走，他們沒有押著我，也沒有拿東西抵制
    我，不過我確認我是被強押上車的等語（見偵卷第348頁）
    。再於109年7月29日偵訊時稱：我是被強拉上車的，因為被
    告張瑋倫說我欠一個酒單，要帶我過去林森北路那邊。我當
    時不太願意簽本票，但因為他們人太多我害怕，所以才簽本
    票，被告張瑋倫在那時候他賞我一巴掌，他說你趕快簽，不
    然就請我吃子彈，吃子彈是包含不上車和不簽名的話就要吃
    子彈。我上車的時候沒有任何人壓制或抵制我，是我自己自
    願上車，只是心裡不甘願等語（見偵卷第395至398頁）。稽
    之證人林添民於警詢及偵訊歷次證言，就其於109年4月21日
    當日究竟是自願或非自願搭乘本案汽車、上車時究竟有無遭
    強拉或推、抵其上車之動作、被告張瑋倫向其稱吃子彈等詞
    究係逼其簽立本票抑或逼其上車時所為之脅迫言詞等重要過
    程，證人林添民所為之證述已顯相互齟齬，更無明確指證被
    告侯伯諭、張瑋倫究係以何強暴、脅迫、恐嚇或其他非法方
    法迫使其搭乘本案汽車一同前往臺北市中山區民生東路1段4
    2號6樓而剝奪其行動自由，亦無法證明被告李哲瑋、黃宇笙
    就此部分之犯行有何犯意聯絡及行為分擔，且證人林添民經
    本院合法傳喚、拘提均未到庭，無從於審判中透過交互詰問
    程序予以檢驗、核實其先前證述之憑信性，自難憑其前揭於
    警詢及偵查中所為前後不一之證述而為被告侯伯諭、張瑋倫
    、李哲瑋、黃宇笙不利之認定。
　㈢再查，經本院勘驗案發當日告訴人簽立本票時之錄影畫面，
    勘驗結果略以：「畫面為手機錄影，開始時一名頭戴黑色棒
    球帽，右手背上有刺青圖騰，身穿灰色長袖連帽之人（下稱
    甲男）蹲在地上以左手簽其手上之空白本票，畫面右上方有
    一名身著深色上衣長褲之男子蹲於甲男前方監督甲男簽署本
    票，6秒時，甲男抬頭看向錄影之人，背景有人聲指示甲男
    如下，過程中甲男持續簽署手中本票：
　　（00：00：28）A男及B男：簽多少？
　　（00：00：33）C男：8萬。
　　（00：00：35）A男：寫好啦，不要寫阿拉伯數字。
　　（00：00：37）C男：8萬寫4張啦，2萬、2萬、2萬、2萬。
    不要一次寫8萬，寫4張。
　　（00：00：42）B男：那麼多張沒差啦，慢慢寫。
　　（00：00：44）C男：一本也沒多少錢對不對。你混那麼久
    ，他媽的，你到底賺到哪裡的錢。
　　（00：00：52）B男：8萬算對你來說OK了啦。
　　（00：00：55）C男：要錢有錢，我要槍有槍。
　　（00：00：54）A男：他有懶叫。
　　（00：00：58）C男：有阿，不然能幹嘛。」此有勘驗筆錄
    及錄影擷圖畫面在卷可參（見本院卷第281頁、第295至298
    頁），且經本院確認上開勘驗筆錄中之甲男為告訴人、C男
    為被告張瑋倫、錄影之人為被告侯伯諭，則由錄影過程中均
    未見聞有告訴人所述之被告張瑋倫以「李凱崴會找人來打你
    ，如果不簽就請你吃子彈等語」脅迫告訴人簽本票之事，且
    被告張瑋倫縱有陳稱「要錢有錢，我要槍有槍」等語亦係在
    告訴人已開始簽立本票之後方為之言詞，顯然與告訴人是否
    因該等話語致其受脅迫而簽立本票無涉，自無法補強前揭證
    人即告訴人之證述，更無法推論告訴人確有遭被告侯伯諭、
    張瑋倫威嚇、脅迫方式要求其簽立本票及搭乘本案汽車，且
    將告訴人控制於本案汽車內禁止離去，而剝奪其行動自由之
    事實。是依卷內證據，無從發現其他有關聯性之補強證據得
    以佐證證人即告訴人前開於警詢及偵查中之指述可信，實難
    僅憑證人即告訴人前揭非無瑕疵可指之單一指證，遽認被告
    侯伯諭、張瑋倫、李哲瑋、黃宇笙有公訴意旨所指之強制及
    剝奪行動自由等犯行。
  ㈣就被告侯伯諭、張瑋倫及告訴人於109年4月22日凌晨0時許抵
    達臺北市○○區○○○路0段00號6樓後，經被告李哲瑋、黃宇笙
    共同毆打告訴人，嗣於109年4月22日0時40分許，被告侯伯
    諭、張瑋倫、李哲瑋、黃宇笙是否確係以強暴、脅迫、恐嚇
    或其他非法方法控制告訴人行動自由迫使告訴人由民生東路
    1段42號6樓至永盛公園乙節，證人即告訴人林添民先於109
    年4月22日警詢時稱：我到中山區民生東路1段42號6樓，到
    了6樓時陳建華及被告李哲瑋、黃宇笙就已經在電梯口等我
    ，接著他們6人直接將我帶到該址6樓樓梯間毆打我，毆打完
    後他們6人就繼續控制我的行動，將我強行帶到對面中山區
    民生東路一段23巷永盛公園內，而被告張瑋倫在中途離開去
    牽車，所以我被他們5人帶到永盛公園，到公園後沒多久警
    察就獲報趕到把我救出來，並將所有人帶回派出所等語（見
    偵卷第72至73頁）；嗣於109年5月27日偵訊時稱：到民生東
    路後我就被打，打完後就被他們強押到公園，我有說我不要
    去公園，但就是被他們帶過去，我是被拖到公園，到公園的
    時候，被告張瑋倫有先離開等語（見偵卷第347頁）。再於1
    09年7月29日偵訊時稱：我在民生東路被打完後，他們直接
    推我到電梯裡說去公園，被告吳彥儒扶著我，其中有個人架
    住我我就被帶到公園，因為被告李哲瑋說要再打我一次，我
    原本被帶到永盛公園時，他們要打我，但後來換到一個私人
    地方，有點像地下室停車場，那時候警察就過來等語（見偵
    卷第397頁）。觀之證人林添民警詢及偵訊歷次之證言，就
    其於109年4月22日0時40分許從臺北市中山區民生東路1段42
    號6樓離開至永盛公園時，究竟係以何種方式遭人帶到公園
    、其後究竟有無再帶到其他處所，及被告4人究係以何強暴
    、脅迫、恐嚇或其他非法方法迫使其由上址至永盛公園等節
    ，其證述反覆，則證人林添民所述是否可信顯非無疑，且證
    人林添民經本院合法傳喚、拘提均未到庭，無從於審判中透
    過交互詰問程序予以檢驗、核實其先前證述之憑信性，自難
    憑其前揭於偵查中所為概略空泛指證而為被告4人不利之認
    定，已如前述。再者，證人林添民於臺北市中山區民生東路
    1段42號6樓遭被告李瑋哲、黃宇笙毆打成傷後，證人林添民
    係從上址帶往永盛公園，從空間之密閉性、隱密性以觀，係
    由較隱密之私人處所被帶往公眾得自由出入之場所，且本案
    員警之所以前往永盛公園逮捕被告等人，亦係經民眾報案前
    往永盛公園處理，可知永盛公園相較於上址其封閉性較低，
    則倘被告侯伯諭、張瑋倫、李哲瑋、黃宇笙確實有意剝奪告
    訴人之行動自由，則其等理應避免使外人知悉或易於使告訴
    人求救為是，然渠等卻未如是為之，反而將告訴人帶往永盛
    公園，益足徵被告等人所辯：並無對告訴人妨害自由等語，
    應非無稽。
六、綜上所述，檢察官起訴所憑之證據，無論直接或間接證據，
    均尚未達於通常一般人均不致於有所懷疑，而得確信被告侯
    伯諭、張瑋倫、李哲瑋、黃宇笙共同涉有公訴意旨所指之犯
    行，而公訴人既無法為充足之舉證，無從說服本院以形成被
    告4人有罪之確信，揆諸首揭說明及判例意旨，被告侯伯諭
    、張瑋倫、李哲瑋、黃宇笙犯罪尚屬不能證明，自應為被告
    侯伯諭、張瑋倫、李哲瑋、黃宇笙無罪之諭知。據上論斷，
    應依刑事訴訟法第301條第1項，判決如主文。
本案經檢察官郭盈君提起公訴，檢察官林婉儀、葉芳秀到庭執行
職務。
中　　華　　民　　國　　111 　年　　5 　　月　　26　　日
                  刑事第十一庭  審判長法　官　鄧鈞豪
　　　　　　　　　                    法  官  趙德韻
　　　　　　　　　                    法  官  吳玟儒
上正本證明與原本無異。 
如不服本判決應於收受送達後20日內向本院提出上訴書狀，並應
敘述具體理由；其未敘述上訴理由者，應於上訴期間屆滿後20日
內向本院補提理由書（均須按他造當事人之人數附繕本）「切勿
逕送上級法院」。告訴人或被害人如對於本判決不服者，應具備
理由請求檢察官上訴，其上訴期間之計算係以檢察官收受判決正
本之日期為準。 因疫情而遲誤不變期間，得向法院聲請回復原
狀。
                                      書記官  徐維辰
中　　華　　民　　國　　111 　年　　5 　　月　　26　　日
附件：卷宗代碼
偵卷 臺灣臺北地方檢察署109年度偵字第12851號卷 審訴卷 本院109年度審訴字第1937號卷 本院卷 本院110年度訴字第66號卷